臺灣桃園地方法院刑事交通事件裁定　　99年度交聲字第1311號
原處分機關　交通部公路總局新竹區監理所　中壢監理站
異　議　人
即受處分人　姜　琦
上列受處分人因違反道路交通管理處罰條例案件，對於交通部公
路總局新竹區監理所中壢監理站中華民國99年9 月1 日所為之處
分（原處分案號：立監裁字第裁53-DB0000000號），聲明異議，
本院裁定如下：
    主  文
原處分撤銷。
姜琦不罰。
    理  由
一、原處分意旨略以：異議人即受處分人姜琦（以下稱異議人）
    於民國99年7 月7 日上午8 時20分，騎乘車號927-GHL 號重
    型機車行經桃園縣蘆竹鄉○○○路光華街口，行經有燈光號
    誌管制之交岔路口闖紅燈，並拒絕停車接受稽查而逃逸，經
    桃園縣政府警察局蘆竹分局大竹派出所警員以異議人違反道
    路交通管理處罰條例第53條第1 項、第60條第1 項之規定而
    逕行掣單舉發。嗣受處分人於舉發通知單上所載應到案日期
    （即99年8 月8 日）前，向原處分機關陳述意見後，經原處
    分機關函請舉發機關調查結果，仍認受處分人有前開違規行
    為，原處分機關乃於同年9 月1 日依道路交通管理處罰條例
    第53條第1 項、第60條第1 項及道路交通管理事件統一裁罰
    基準表之規定，分別裁處受處分人共新臺幣（下同）4,800
    元之罰鍰，並依同條例第63條第1 項規定記違規點數4 點。
二、聲明異議意旨略以：車牌號碼927-GHL 之重型機車確實為異
    議人所有，也係異議人所使用無誤，惟異議人於違規時點正
    在圖書館讀書，準備隔日之宜蘭縣教師甄試，且當日並未騎
    乘機車而停放於家中，而機車鑰匙在異議人身上，他人亦無
    法使用上開機車，且家人都不會騎乘上開機車，又違規地點
    更是異議人從未去過的地段，當時異議人絕無有任何違反道
    路交通管理處罰條例之行為等語。
三、按「法院受理有關交通事件，準用刑事訴訟法之規定」，道
    路交通管理處罰條例第89條前段定有明文。而刑事訴訟法第
    154 條第2 項、第301 條第1 項分別明定「犯罪事實應依證
    據認定之，無證據不得認定犯罪事實」，「不能證明被告犯
    罪者，法院應諭知無罪之判決」。又認定犯罪事實所憑之證
    據，雖不以直接證據為限，間接證據亦包括在內，然而無論
    直接或間接證據，其為訴訟上之證明，須於通常一般之人均
    不致有所懷疑，而得確信其為真實之程度者，始得據為有罪
    之認定，倘其證明尚未達到此一程度，而有合理之懷疑存在
    以致事實審法院無從取得有罪之確信時，即應由法院為諭知
    被告無罪之判決（最高法院76年度臺上字第4986號判例意旨
    參照），亦即刑事訴訟法上法院認定事實之最重要原則，即
    「認定被告有罪，須就該有罪事實不能有任何之合理懷疑存
    在」，此於法院審理行為人違反道路交通管理處罰條例案件
    時自亦有其適用。易言之，法院於審理行為人違反道路交通
    管理處罰條例案件，當踐行完畢調查證據之程序後，為事實
    之認定時，如就原處分機關所認定之行為人違規之事實仍有
    合理之懷疑，而無法百分之百確信行為人確有該當於道路交
    通管理處罰條例各該處罰條文之構成要件事實時，即應依訴
    訟上之「待證事實倘有懷疑，則從被告之利益作解釋」原則
    ，作對受處分人有利之認定。
四、經查：
  (一)證人即舉發警員張智鈞與吳昆澄於本院調查程序中證稱，當
    日渠等駕駛警車執勤時，張智鈞警員開車，吳昆澄警員坐在
    副駕駛座，渠等看到上開重型機車行駛於大竹北路，在大竹
    北路與光華街口發現上開重型機車闖越紅燈，渠等就鳴笛尾
    隨上開重型機車，該名機車騎士應有聽到，卻轉入巷子裡，
    避免追緝，後來當渠等攔停該名騎士後，由張智鈞警員下車
    卻忘了拉煞車，所以又回車上煞車，該名騎士遂趁隙逃逸，
    渠等在確認過車牌號碼跟顏色後，由張智鈞警員將車牌號碼
    抄在手上，當天早上一共有2 臺攔舉不停而逃逸之機車，都
    將車牌號碼抄寫在手上；而當時所攔舉的該名騎士頭戴全罩
    式安全帽，無法看清長相，但依身型來看，應為一名男性，
    身高約170 公分左右，與在庭的異議人體型差很多，並不太
    相似等語。又證人即異議人之友人溫文鵬於本院調查程序中
    亦證稱，99年7 月7 日上午8 時20分與異議人一起在中原大
    學的圖書館，伊係在當天早上7 時30分至8 時之間到異議人
    家中載異議人一同到圖書館，約8 時多左右到圖書館，雖然
    圖書館9 時才開門，但因為伊與異議人都不是該校的學生，
    所以需要早點去排隊換證件，當天早上從7 時30分至8 時30
    分中間，異議人都沒有離開伊視線等語。（參照本院99年11
    月1日訊問筆錄）。是本件舉發上開交通違規事件之員警尚
    不能確認舉發當時違規之駕駛人確為異議人本人，且均認為
    當時舉發之駕駛人應非異議人，而當時騎乘該機車的駕駛人
    既是男性，與異議人性別為女性亦有不符；況且違規時間異
    議人正與友人在圖書館，確實不可能在違規地點出現；從而
    ，本件異議人應非騎乘上開重型機車而違規之駕駛人，應堪
    認定。
  (二)又異議人陳稱，其家人都有自己的車，家中共有3 部機車，
    異議人有一個弟弟在臺北，不可能使用上開重型機車，而另
    一個弟弟雖然住在家中，但都騎乘自己的機車，其父親是開
    車，其母親則僅騎乘輕型機車；又其兩個弟弟因為工作及學
    業的關係，都不可能在案發時間那麼早起床；再者，機車鑰
    匙都在異議人身上，似乎有另外一把鑰匙，但連異議人都不
    知道放在哪，故不可能有其他人可以使用上開重型機車等語
    。是依異議人所述，亦應非異議人之家人於違規時地有騎乘
    上開重型機車而違規。
  (三)是舉發警員既然僅有將車牌號碼記載於手上，迄轉載於書面
    時止，因相當之時間落差，則不論係對違規行為人之印象、
    記憶或手上之號碼，均難免模糊、失真之可能，從而本件之
    舉發違規，實係單憑警員瞬間所記下的車牌號碼，即遽予科
    罰，又異議人亦有證人溫文鵬證明不可能在違規時地出現，
    在別無其他積極佐證，自不足以使本院形成異議人確有違規
    行為之堅強心證，從而異議人所辯，即非顯無理由，應可採
    信。
五、綜上，本件事證，尚難證明異議人有行經有燈光號誌管制之
    交岔路口闖紅燈及拒絕接受稽查而逃逸之違規行為，此外本
    院復查無其他積極證據足以證明異議人有原處分機關所認定
    之違規行為，自應對異議人為有利之認定，原處分機關裁罰
    罰鍰4,800 元，容有未合。是以，異議人本件異議為有理由
    ，自應由本院將原處分撤銷，而另為異議人不罰之諭知。
據上論結，應依道路交通事件處理辦法第19條，裁定如主文。
中    華    民    國   100    年    2     月    10    日
                    交通法庭    法  官  丁俞尹
以上正本證明與原本無異。
如不服本裁定，應於裁定送達後5 日內向本院提出抗告狀。
                                書記官  許正旻
中    華    民    國   100    年    2     月    16    日